【裁判字號】    90,台上,1073
【裁判日期】    900301
【裁判案由】    偽造文書
【裁判全文】
最高法院刑事判決                                九十年度台上字第一○七三號
    上  訴  人  甲○○
右上訴人因偽造文書案件，不服台灣高等法院台南分院中華民國八十七年十一月五日
第二審判決（八十七年度上訴字第一三五六號，起訴案號：台灣台南地方法院檢察署
八十六年度偵字第一一九六七、一二二○五號），提起上訴，本院判決如左：
    主  文
原判決關於甲○○部分撤銷，發回台灣高等法院台南分院。
    理  由
本件原判決認定：上訴人甲○○與年約三、四十歲綽號「小陳」之不詳姓名男子，共
同意圖為自己不法之所有，並基於概括犯意，於民國（下同）八十五年十二月五日，
先由甲○○冒用「施美珠」之名，向柯俊河承租台南市○○路○段一六九號房屋後，
二人即以外商推銷健康食品為由，徵求員工。待不知情之莊憶萍、何淑娟、陳淑貞、
林純貞、汪怡伶、陳月珠、蘇郁淑、林金雪、黃茹芬、林惠蘭、劉美伶、徐秋萍、吳
珍甄、王彩芳、柯淑秀、郭晏菁、林月嬿及陳玉卿等人先後前往應徵時，甲○○即囑
彼等留下身分證影本，等待通知上班。甲○○取得莊憶萍等人所留之身分證影本後，
即與「小陳」另取得李文欽遺失之身分證，共同偽造莊憶萍等人及李文欽在煒庭企業
有限公司（下稱煒庭公司）、勝功企業有限公司（下稱勝功公司）、安全通訊行及享
珈電梯工程公司（下稱享珈公司）等之在職證明書、薪資袋及偽刻上開公司等之印章
，並冒用莊憶萍等人之名，偽造其等之署押，填寫申請書，分別向花旗商業銀行、中
國信託商業銀行及美國商業銀行申請信用卡，足以生損害於莊憶萍等人。甲○○另於
八十五年十二月十六日，冒用「羅琳慧」之名，向蔡清閩承租台南市○○路○段三十
號房屋，作為各銀行核發信用卡之寄收地點。並以李文欽遺失之身分證申裝0000
000號、0000000號、0000000號、0000000號等四支電話於
台南市○○路○段三十號房屋，作為銀行向煒庭公司、勝功公司、安全通訊行及享珈
公司徵信時答覆之用。另於莊憶萍、陳月珠等人之申請書上，填寫不知情之黃文治名
義申請之0000000號電話，作為銀行與莊憶萍、陳月珠等人聯絡時之用。甲○
○取得銀行核發之信用卡後，即與「小陳」於八十六年一月間，持美國商業銀行核發
給陳月珠之卡號0000－0000－0000－0000信用卡，至遠東百貨公司
等地購物，並由甲○○冒充陳月珠之名在簽帳單上偽簽陳月珠之署押而偽造私文書，
並持交上開商店而行使上開偽造私文書，先後持卡消費新台幣（下同）六萬六千六百
三十八元（原判決誤載為六萬七千七百六十四元），致美國商業銀行陷於錯誤而代為
付款予所消費之特約商店，足生損害於陳月珠及美國商業銀行（甲○○偽造之署押、
在職證明書明細表、薪資袋明細表、信用卡申請書明細表、信用卡消費簽帳單明細表
、偽刻之印章明細表詳如原判決附表一至七所載），屆期美國商業銀行未獲付款，始
知受騙。經警持台灣台南地方法院檢察署檢察官簽發之搜索票於八十六年九月十八日
查獲甲○○等情，因而撤銷第一審關於甲○○部分不當之判決，改判論處該上訴人共
同連續行使偽造私文書之罪刑，固非無見。
惟查原判決認定：上訴人冒充陳月珠之名義，在原判決附表六簽帳單上偽簽陳月珠之
署押而偽造文書，並持以交付消費商店購物，詐欺消費部分，疏未就該簽帳單偽造陳
月珠署押，一併宣告沒收，自有未合。又按上訴人上開信用卡持向商店詐購物品消費
，應成立刑法第三百三十九條第一項之詐欺取財罪，原審認係向美國商業銀行詐得代
為付款之不法利益，變更起訴法條改依同條第二項規定處斷，用法併有可議。以上或
為上訴意旨所指摘，或為本院得依職權調查之事項，應認原判決關於上訴人部分有撤
銷發回更審之原因。
據上論結，應依刑事訴訟法第三百九十七條、第四百零一條，判決如主文。
中      華      民      國     九十     年      三      月      一      日
                              最高法院刑事第二庭
                                  審判長法官  莊  來  成
                                        法官  呂  潮  澤
                                        法官  謝  俊  雄
                                        法官  白  文  漳
                                        法官  蘇  振  堂
      右正本證明與原本無異
                                              書  記  官
中      華      民      國     九十     年      三      月      七      日


司法院資訊處製作；財團法人民間司法改革基金會備份。
